臺灣屏東地方法院刑事判決　　　　　　　　　　　　　九十年度易字第一三號
　　公　訴　人　臺灣屏東地方法院檢察署檢察官
　　被　　　告　甲○○
　　被　　　告　丙○○
右列被告因電信法案件，經檢察官提起公訴（九十年度偵字第四一○二號）及移送併
辦（九十年度偵字第五三八四號），本院判決如左：
    主  文
甲○○共同連續違反無線電頻率、電功率、發射方式及電臺識別呼號等有關電波監理
業務，由交通部統籌管理，非經核准，不得使用之規定，擅自使用無線電頻率未干擾
無線電波之合法使用，處拘役伍拾玖日，併科罰金新臺幣貳拾萬元，拘役如易科罰金
，罰金如易服勞役，均以銀元參佰元即將新臺幣玖佰元折算壹日。扣案如附表一、二
、三所示之物沒收。
丙○○共同違反無線電頻率、電功率、發射方式及電臺識別呼號等有關電波監理業務
，由交通部統籌管理，非經核准，不得使用之規定，擅自使用無線電頻率未干擾無線
電波之合法使用，處拘役伍拾日，併科罰金新臺幣拾萬元，拘役如易科罰金，罰金如
易服勞役，均以銀元參佰元即新臺幣玖佰元折算壹日。扣案如附表三所示之物沒收。
    事  實
一、甲○○曾於民國八十八年一月間起，未經交通部之許可，在屏東縣潮州鎮○○路
    二十五號Ｆ棟八樓之九內，設置「九龍廣播電臺」，並於同年三月間向乙○○以
    每月四千元之代價承租屏東縣泰武鄉○○段五十九地號之土地，在該處設置轉播
    站，擅自使用ＦＭ八七．五ＭＨＺ頻率，對外廣播節目，迨八十八年十一月三月
    電信法第五十八條修正公布後，猶仍繼續利用前開頻道發送射頻訊息。嗣於八十
    九年一月二十四日上午十一時三十五分許，經屏東縣警察局會同電信警察隊第三
    中隊及交通部電信總局南區電信監理站查獲，扣得射頻器材一批，而移送台灣屏
    東地方法院檢察署檢察官偵查，並於八十九年二月十七日，由該署檢察官以八十
    九年度偵字第六五三號為不起訴處分。
二、詎甲○○於前開不起訴處分後，旋又與其弟唐興隆（另案由本院判處拘役五十日
    ）、其妻許靖琄（另案審理中）、其友羅瓊君（另案由本院判處拘役五十日）等
    人共同基於擅自使用無線電頻率之概括犯意聯絡，自八十九年一月二十五日起，
    在同前屏東縣潮州鎮○○路二十五號Ｆ棟八樓之九地點，擅自使用ＦＭ八七．五
    ＭＨＺ頻率，以「九龍廣播電臺」為台呼，播放其等製作之「九龍九鳳歸宗」節
    目，並僱請知情之簡秋貴、郭婷莉母女（該二人已由檢察官為不起訴處分）從事
    抄寫節目單及待聽眾 CALL IN時表演唱歌等工作，惟未達干擾無線電波之合法使
    用程度。嗣為警於八十九年四月一日十二時三十分許在該址查獲而扣得如附表一
    所示之廣播器材，並於同日在屏東縣泰武鄉舊武潭台電桿號之泰武高分一三二左
    分歧十二處，查獲該電台之無人看守發射站，而扣得如附表二所示之廣播器材。
三、惟甲○○仍不知警惕，復承前概括犯意，自八十九年四月一日查獲後之某日起，
    與其母丙○○及綽號「阿雄」（惟真實姓名、年籍不詳）之成年男子，基於擅自
    使用無線電頻率之犯意聯絡，再次未經核准，而共同使用ＦＭ八七．五ＭＨＺ頻
    率，以「九龍廣播電臺」為台呼，並於前開乙○○所有土地上重新架設發射站，
    播放其製作之「九龍九鳳歸宗」節目。嗣於九十年一月四日十四時三十分許，在
    屏東縣泰武鄉台電桿號泰武高分一三二左分歧十二處（即同前開土地處）為警查
    獲，並扣得如附表三所示之器材。九十年八月，甲○○為掩人耳目，又利用不知
    情之「劉張阿招」名義與乙○○簽訂租約，繼續承租前開供為設置發射站之屏東
    縣泰武鄉○○段五十九地號土地，從事播音節目，惟未達干擾無線電波之合法使
    用程度。迄九十年九月十二日止，上開甲○○所設立之「九龍廣播電台」仍擅自
    使用該ＦＭ八七．五ＭＨＺ無線電頻率，持續播音中。
四、案經交通部電信總局移送臺灣高雄地方法院檢察署檢察官呈請臺灣高法院高雄分
    院檢察署檢察長核轉台灣屏東地方法院檢察署檢察官偵查起訴及移送併辦。
    理  由
一、訊據被告甲○○及丙○○均矢口否認有何違反電信法之犯行，甲○○辯稱：伊自
    從八十九年一月間被查獲並獲不起訴處分後即未再經營電台，而係由綽號「阿雄
    」之人受讓經營該電台，「阿雄」平日在電台中播放伊的錄音帶，並非伊親自主
    持，又因電台基地係以伊之名義承租，所以「阿雄」要求以其母丙○○掛名當台
    長云云；丙○○則辯稱：伊沒有經營電台，只是掛名當台長，每月向「阿雄」收
    取三萬元當酬勞云云。經查：
    (一)事實欄二部分：
      1.該部分事實業據證人郭婷莉於偵查中證稱：「我第一次去電台是在第一次被
        抄台（八十九年一月二十四日）隔天去的，被抄台以後，該電台仍繼續經營
        ，做節目的有很多人，有台長甲○○及其弟弟（按：指唐興隆）和台長的太
        太，外號叫『婉真』（按：指許靖琄）等人，．．甲○○主持之節目是『九
        龍九鳳歸宗』，是在講宗教的節目，他太太是主持下午二時至四點之節目，
        是唱歌節目，他弟弟是主持晚上的節目。．．甲○○之節目則自稱『唐老師
        」，．．至警察查獲之前一天（八十九年三月三十一日），我還有收聽到他
        們的節目．．」（八十九年偵字第二一四八號卷第二十七頁）及「電台是甲○○、許靖琄夫婦開的，羅瓊君也有主持電台節目，．．在警方第一次查獲
        以後，該二女仍有再繼續主持節目，他們只要被查獲後，約休息一個星期便
        又換地方發射重新主持節目。．．唐興隆是甲○○的弟弟，我有聽說唐老師
        自台東將他弟弟找回來當助理，後來有叫他弟弟去主持節目，．．第一次被
        查獲後，有部分時段空出來，便由甲○○及唐興隆與他們家人填補空檔主持
        ，以免節目開天窗．．」（前揭卷第三十九、四十頁）等語明確。而證人簡
        秋貴亦於偵查時證述：「．．我記得去的時間是八十九年三月間左右，有時
        聽眾打電話進來點的歌，主持人不會唱，會找我幫忙代打唱一下，主持人有
        『唐老師』、『婉真』及『薇薇』，我有聽說甲○○的弟弟有在主持節目。
        」等情無訛（前揭卷第二十八頁）。又上開二人係為警於電台內查獲，查獲
        時郭婷莉正在抄寫播放歌曲之歌名，簡秋貴則剛打掃完畢等情，復經證人即
        保安警察電信中隊隊員何智豪於偵查中結證屬實（前揭卷第二十頁參照），
        足證郭婷莉及簡秋貴確係該電台內之人員無誤，而該二名證人與被告又無怨
        仇，無構陷被告之必要，故其等所為證詞應堪採信。
      2.被告甲○○雖認前開證人郭婷莉及簡秋貴二人係因與其妻許靖琄同夥勾串故
        為右述虛偽證詞，以誣陷被告（本院九十一年一月二日審判筆錄參照），然
        觀諸證人證詞亦有指證被告之妻許靖琄與被告共同經營電台、主持節目，且
        證人簡秋貴於警訊及偵查中初訊時均推諉不知，尚有隱瞞真相、迴護被告之
        意，是如該二證人確有與其妻許靖琄勾串，當不至於如此。被告所辯顯與常
        理有違，不足為其有利之認定。此外，復有如附表一、二所示之物扣案可佐
        及非法電台及電波干擾處理報告表乙紙附卷足稽，本部分事證明確。
    (二)事實欄三部分：
      1.該部分事實業據被告丙○○於偵查中自白：「（九十年元月四日警方所查扣
        非法廣播電台射頻器材）是我所有，頻率是ＦＭ八七．五ＭＨＺ。．．我是
        八十九年四月架設（發射器發送射頻訊號）的，．．（電台名稱為）九龍九
        鳳歸宗，我交給『阿雄』使用，他每個月拿二、三萬給我，．．他都拿錢到
        台東給我，．．」（台灣高雄地方法院檢察署九十年度偵字第五○四五號卷
        第十一頁至第十二頁）等語明確，核與被告甲○○於本院審理中所陳：「．
        ．一個綽號叫『雄仔』的人，他於八十九年一月二十四日以後來找我，．．
        因為基地當時是以我名義承租的，他說一定要由我們家人當台長，所以就要
        我母親當人頭，扣掉所有開銷，每月三萬元給我母親當酬勞」（本院九十年
        十月十一日審判筆錄）等情大致相符。而「九龍廣播電台」之扣應電話（０
        ８）0000000係以被告丙○○之名義所申辦，此亦有電信使用者資料
        查詢單乙紙附卷足憑，綜此堪認被告丙○○與綽號「雄仔」之成年男子間就
        前開犯行確有犯意聯絡及行為分擔無訛。被告丙○○空言無犯意聯絡云云，
        尚無可採。
      2.被告甲○○對此部分事實雖以前開情詞為辯，然甲○○如已將電台之經營權
        讓與他人，則衡情不會再行過問電台事務，更無庸為電台轉播站使用土地續
        租之事勞心勞力。惟其竟於九十年八月間電台發射站使用土地租期屆滿之際
        ，以「劉張阿招」名義與乙○○在被告甲○○之潮州住處訂立租約，繼續向
        乙○○承租屏東縣泰武鄉○○段五十九地號土地，並向乙○○表示：劉張阿
        招是伊之友人，沒有關係，「用途還是跟以前一樣」，租期二年，每月租金
        四千，一次先付半年租金等語，茲有證人乙○○證詞可參（本院九十年十一
        月十五日及同年十一月二十九日訊問筆錄），並有租賃契約乙紙付卷可憑。
        及至九十年一月四日亦果為警方在上開土地查獲如附表三之廣播器材，顯見
        被告應仍有參與電台經營無疑，其所辯未經營電台事務云云，與事實不符，
        應係犯後卸責之詞，不足採信。此外，復有如附表三所示之物扣案可稽，並
        有甲○○名片乙紙（其上記載「九龍九鳳歸宗」節目播出時間、頻率為ＦＭ
        八七．五，並自稱為「九龍廣播電台」台長，附於警卷）及交通部電信總局
        南區電信監理站非法電台及電波干擾處理報告表兩紙附卷可佐，本部分事證
        亦臻明確，被告犯行洵堪認定。
二、按無線電頻率、電功率、發射方式及電臺識別呼號等有關電波監理業務，由交通
    部統籌管理，非經核准，不得使用或變更，電信法第四十八條第一項定有明文。
    被告甲○○、丙○○二人違反上開規定，擅自使用ＦＭ八七．五ＭＨＺ頻率，惟
    尚未干擾無線電波之合法使用，此有檢察官九十年七月十七日公務電話記錄單在
    卷可考（本院卷，影印自八十九年偵字第二一四八號卷原卷第一六五頁），是核
    被告二人所為，均係犯電信法第五十八條第三項之罪。被告二人分別與許靖琄、
    唐興隆及「雄仔」就上開犯罪有犯意聯絡及行為分擔，應論以共同正犯。被告甲○○於八十四年四月一日為警查獲並扣得如附表一、二之廣播器材後，旋於其後
    之不詳時間，再次擅自使用同一頻率從事廣播，兩次犯行時間緊接，罪名相同，
    顯係基於概括犯意反覆為之，為連續犯，爰依刑法第五十六條之規定以一罪論，
    並加重其刑。又公訴人雖僅就被告甲○○租借乙○○所有土地設置轉播站及與「
    阿雄」及丙○○共同擅自使用無線電頻率部分之犯行提起公訴，然檢察官就犯罪
    事實一部起訴者，其效力及於全部，本案被告甲○○與其弟唐興隆、其妻許靖琄
    及其友羅瓊君等人自八十九年一月二十五日起至同年四月一日間共同於屏東縣潮
    州鎮○○路二十五號Ｆ棟八樓之九處共同擅自使用無線電頻率部分之事實，雖未
    經起訴裁判，然與前揭起訴部分，有連續犯之關係，已如前述，本院自應就屬於
    裁判上一罪之該部犯罪事實一併加以裁判。茲審酌被告二人之前科素行、犯罪之
    動機、犯罪時間之長短，智識程度、手段、所生損害、被告甲○○多次被查獲後
    ，仍連續不斷從事非法使用無線電頻率之行為，犯後仍飾詞置辯，毫無悔意；而
    被告唐良秀係掛名台長，惟每月自「雄仔」收取利潤達三萬元，犯後亦無悔意等
    一切情狀，爰分別量處如主文所示之刑，並均諭知易科罰金及易服勞役之折算標
    準，以資懲儆。至扣案如附表一、二、三之電信器材，不論屬於犯人與否，均應
    依電信法第六十條規定宣告沒收。
三、查被告等行為後，刑法第四十一條規定已於九十年一月十日修正公布，依刑法第
    二條第一項前段規定，應適用新法。又本院通知被告丙○○出庭辯論之通知書已
    合法送達，茲有送達證書乙紙附卷可考，被告甲○○雖表示其母丙○○因身體狀
    況不良而不克出庭，然觀之被告甲○○所呈診斷證明書，其上固記載丙○○罹患
    高血壓、心律不整及尿毒症等疾病，惟處置意見欄則記載：「宜藥物治療，不宜
    劇烈及刺激性活動」，尚難認其有何不能到庭之情事。且被告丙○○罹患尿毒症
    由來已久，此觀諸該被告於警訊時所提出之診斷證明書，其應診日期為九十年二
    月七日即明（電信警察隊第三中隊刑案偵查卷第九頁參照），而其於偵查中及本
    院第一次訊問時亦均能出庭應訊，本院因認被告所罹疾病不能作為其不到庭之正
    當理由，又本件係應科拘役或罰金之案件，爰不待其陳述逕行判決，均附此敘明
    。
據上論斷，應依刑事訴訟法第二百九十九條第一項前段、第三百零六條，電信法第四
十八條第一項、第五十八條第三項、第六十條，刑法第十一條前段、第二條第一項前
段、第二十八條、第五十六條、第四十一條第一項前段、第四十二條第二項，罰金罰
鍰提高標準條例第二條，現行法規所定貨幣單位折算新台幣條例第二條，判決如主文
。
中      華      民      國      九十一      年      一    月    十一    日
                                      臺灣屏東地方法院刑事第一庭
                                          法  官    王以齊
右正本證明與原本無異。
對於本判決如有不服應於收受送達後十日內向本院提出上訴書狀上訴於台灣高等法院
高雄分院並按他造當事人之人數附具繕本。
                                          書記官   林天化
        華      民      國      九十一      年      一     月   十一   日
附表一：
  ┌──┬────────────────┬───────┬──────┐
  │編號│    物    品    名    稱        │  數 量（台） │   備  註   │
  ├──┼────────────────┼───────┼──────┤
  │ 一 │    處理器dbx2231               │     壹       │            │
  ├──┼────────────────┼───────┼──────┤
  │ 二 │    音頻處理器BBE822A           │     壹       │            │
  ├──┼────────────────┼───────┼──────┤
  │ 三 │    MD加CD SONY MXD-DI205311    │     壹       │            │
  ├──┼────────────────┼───────┼──────┤
  │ 四 │    CD放音器C.E.C CD 691R       │     壹       │            │
  ├──┼────────────────┼───────┼──────┤
  │ 五 │    錄音機Technics RS-TR272     │     壹       │            │
  ├──┼────────────────┼───────┼──────┤
  │ 六 │    混音器 ACAD TD-10000        │     壹       │            │
  ├──┼────────────────┼───────┼──────┤
  │ 七 │    音頻處理器                  │ 壹       │            │
  ├──┼────────────────┼───────┼──────┤
  │ 八 │    回音放大器                  │     壹       │            │
  ├──┼────────────────┼───────┼──────┤
  │ 九 │    混音器                      │     壹       │            │
  ├──┼────────────────┼───────┼──────┤
  │ 十 │    麥克風                      │     壹       │            │
  └──┴────────────────┴───────┴──────┘
附表二：
  ┌──┬────────────────┬───────┬──────┐
  │編號│    物    品     名    稱       │  數 量（台） │   備  註   │
  ├──┼────────────────┼───────┼──────┤
  │ 一 │    音頻處理器                  │     壹       │            │
  ├──┼────────────────┼───────┼──────┤
  │ 二 │    立體音產生器                │     壹       │            │
  ├──┼────────────────┼───────┼──────┤
  │ 三 │    激勵器                      │     壹       │            │
  ├──┼────────────────┼───────┼──────┤
  │ 四 │    濾波器                      │     壹       │            │
  └──┴────────────────┴───────┴──────┘
附表三：
  ┌──┬────────────────┬───────┬──────┐
  │編號│     物    品    名    稱       │  數 量（台） │   備  註   │
  ├──┼────────────────┼───────┼──────┤
  │ 一 │     發射機                     │     壹       │            │
  ├──┼────────────────┼───────┼──────┤
  │ 二 │     ＳＴＬ接收機(型號Ｒ－2000) │     壹       │            │
  ├──┼────────────────┼───────┼──────┤
  │ 三 │     功率放大器                 │     壹       │            │
  └──┴────────────────┴───────┴──────┘
